臺灣板橋地方法院刑事判決　　　　　　 100年度訴緝字第13號
公　訴　人　臺灣板橋地方法院檢察署檢察官
被　　　告　關淑雲
上列被告因違反毒品危害防制條例案件，經檢察官提起公訴（98
年度毒偵字第1541號），被告於準備程序進行中就被訴事實為有
罪之陳述，經告知簡式審判程序之旨，並聽取當事人之意見後，
本院合議庭裁定改行簡式審判程序，並判決如下：
    主  文
關淑雲施用第一級毒品，累犯，處有期徒刑柒月，扣案之海洛因
壹包（含包裝袋，驗餘淨重零點壹壹肆肆公克）沒收銷燬之；又
施用第二級毒品，累犯，處有期徒刑肆月。應執行有期徒刑拾月
，扣案之海洛因壹包（含包裝袋，驗餘淨重零點壹壹肆肆公克）
沒收銷燬之。
    事  實
一、關淑雲前於民國89年間因施用第一級毒品案件，經臺灣桃園
    地方法院於89年8 月29日以89年度毒聲字第5600號裁定送觀
    察、勒戒後，因認有繼續施用毒品之傾向，復經臺灣桃園地
    方法院於89年9 月20日以89年度毒聲字第6033號裁定令入戒
    治處所施以強制戒治，又經臺灣桃園地方法院於90年2 月23
    日以90年度毒聲字第795 號裁定停止戒治，所餘戒治期間付
    保護管束，於90年3 月6 日停止戒治處分出監，於90年9 月
    19日保護管束期滿，強制戒治視為執行完畢，並於90年9 月
    27日經臺灣桃園地方法院檢察署檢察官以90年度戒偵字第90
    0 號為不起訴處分確定，又於92年間因連續施用第一級毒品
    案件，經臺灣桃園地方法院於92年9 月16日以92年度毒聲字
    第2123號裁定令入戒治處所施以強制戒治，惟經通緝，迄93
    年1 月9 日毒品危害防制條例修正施行仍尚未執行，上開強
    制戒治即免予執行，另並經檢察官起訴，經臺灣桃園地方法
    院於93年11月11日以93年度訴字第108 號判決判處有期徒刑
    1 年，經上訴臺灣高等法院，經臺灣高等法院於94年2 月25
    日駁回上訴確定，經入監執行後，於95年7 月6 日有期徒刑
    執行完畢（於本案構成累犯）。
二、詎猶不知悔改，明知海洛因及甲基安非他命分屬毒品危害防
    制條例第2 條第2 項第1 、2 款所定之第一、二級毒品，不
    得持有、施用，竟於上開觀察、勒戒及強制戒治執行完畢後
    5 年內，已再犯施用毒品犯行經追訴處罰，仍基於施用第一
    級毒品海洛因之犯意，於98年2 月15日晚間10時許（起訴書
    略載為於98年2 月16日11時55分為警採尿回溯26小時內之某
    時【不含警力拘束期間】），在其位於桃園縣大溪鎮○○路
    539 巷27弄134 之1 號住處（起訴書略載為在不詳地點），
    以將海洛因摻入香煙中點燃吸食所生煙霧之方式，施用第一
    級毒品海洛因1 次；又基於施用第二級毒品甲基安非他命之
    犯意，於98年2 月15日晚間10時許（起訴書略載為於98年2
    月16日11時55分為警採尿回溯96小時內之某時【不含警力拘
    束期間】），在上址住處（起訴書略載為在不詳地點），以
    將甲基安非他命放置玻璃球內，再燒烤玻璃球吸食所生煙霧
    之方式，施用第二級毒品甲基安非他命1 次。嗣於98年2 月
    16日上午11時10分許，在臺北縣鶯歌鎮○○街10巷28號前，
    因臺北縣政府警察局三峽分局鶯歌分駐所警員見關淑雲行跡
    可疑而上前盤查，關淑雲於其施用第一級毒品海洛因之犯罪
    未經發覺前，即主動自行取出其所持有之海洛因1 包（實稱
    毛重0.3150公克，驗餘淨重0.1144公克）繳交警員，且坦承
    上揭施用海洛因之犯行並接受裁判，又經採集其尿液送驗結
    果，呈鴉片類嗎啡、安非他命類陽性反應，另查悉關淑雲有
    施用第二級毒品甲基安非他命等情。
三、案經臺北縣政府警察局三峽分局報告臺灣板橋地方法院檢察
    署檢察官偵查起訴。
    理  由
一、前開犯罪事實，業據被告關淑雲於警詢、本院準備程序及審
    理時均坦承不諱，且被告於上述事實欄二所示時間為警所採
    尿液，經臺灣檢驗科技股份有限公司檢驗結果，發現確有鴉
    片類嗎啡及安非他命類甲基安非他命陽性反應，此有臺灣檢
    驗科技股份有限公司98年3 月5 日出具之UL/2009/20472 號
    濫用藥物檢驗報告（檢體編號：L0000000）1 份附卷可稽。
    次查上開檢驗中心係先以酵素免疫分析法（ＥＩＡ）篩驗，
    其尿液中海洛因代謝物嗎啡或甲基安非他命濃度超出檢測範
    圍，再以氣相層析質譜儀法（ＧＣ／ＭＳ）確認；其檢驗方
    法係以「氣相層析儀」先將物質氣化後，再經分析管分離，
    由於各種物質之沸點及對管柱之吸附力不同，在經過檢測器
    （Detector）測定後，表現出不同之滯留時間（Retension
    time），以滯留時間來判斷係何種物質；再利用「質譜儀」
    為檢測器，將物質撞擊成碎片，紀錄其質譜圖。因每個化合
    物之鍵結能力不同，故不同之物質會有其特定之質譜圖，因
    此在物質之判斷上有如指紋之鑑定，在理論上，扣除人為因
    素，其精確度已接近百分之百。此外，扣案之米黃色粉末1
    包（含包裝袋，實稱毛重0.3150公克，淨重0.1150公克，經
    取樣鑑驗用罄0.0006公克，驗餘淨重0.1144公克），經送鑑
    驗結果，確含有第一級毒品海洛因成分，有交通部民用航空
    局航空醫務中心98年3 月5 日航藥鑑字第0981075 號毒品鑑
    定書1 件在卷可稽。足徵被告之任意性自白核與事實相符。
二、再按犯人在犯罪未發覺之前，向檢察官或司法警察官告知其
    犯罪，而不逃避接受裁判，即與刑法第62條規定自首之條件
    相符，不以言明自首並願受裁判為必要，又該條所謂未發覺
    之罪，固非以有偵查犯罪權之機關或人員確知其人犯罪無誤
    為必要，而對於其發生嫌疑時，即得謂為已發覺；但此項對
    犯人之嫌疑，仍須有確切之根據得為合理之可疑者，始足當
    之，若單純主觀上之懷疑，要不得謂已發生嫌疑（最高法院
    85年台上字第4908號、87年台上字第782 號、89年台上字第
    2443號判決要旨參照）。查本件被告係於98年2 月16日上午
    11時10分許，在臺北縣鶯歌鎮○○街10巷28號前遇警盤查時
    ，於其施用第一級毒品海洛因之犯罪未經發覺前，即主動向
    臺北縣政府警察局三峽分局鶯歌分駐所警員繳交其所持有之
    上開海洛因1 包並自首施用海洛因，此觀卷附臺北縣政府警
    察局三峽分局刑事案件移送書、被告於警詢時之調查筆錄自
    明（見98年度毒偵字第1541號偵查卷第1 、4 頁），由此可
    知，於被告主動告知上開施用海洛因之犯罪行為前，員警並
    不知悉被告有於上開時地施用毒品海洛因之犯罪事實，亦無
    任何合理之客觀證據足以顯示被告有為上開施用毒品海洛因
    犯罪之嫌疑，員警僅係出於主觀上之懷疑而為盤查，並非出
    於對被告有為上開犯行之嫌疑，是揆諸前揭說明，自難認有
    偵查犯罪權限之機關或人員已發覺被告上開施用毒品海洛因
    之犯罪行為，堪認被告本件施用第一級毒品海洛因部分犯行
    ，符合自首之要件。
三、第查，被告前有如事實欄一所載之前科紀錄，有臺灣高等法
    院被告前案紀錄表、臺灣桃園地方法院檢察署檢察官90年度
    戒偵字第900 號不起訴處分書、92年度毒偵緝字第538 號、
    92年度毒偵字第3104號起訴書、94年度毒偵字第143 號不起
    訴處分書、臺灣桃園地方法院93年度訴字第108 號、臺灣高
    等法院94年度上訴字第85號判決書各1 件在卷可稽，被告於
    觀察勒戒、強制戒治執行期滿釋放後，5 年內再犯施用毒品
    之犯行經判刑確定，又為本案施用第一、二級毒品犯行為警
    查獲，即均非屬毒品危害防制條例第20條第3 項所定「5 年
    後再犯」之情形，檢察官逕行起訴，要無不合（最高法院95
    年度第7 次刑事庭會議決議、97年度第5 次刑事庭會議決議
    、97年度台非字第528 、406 、342 、540 號、98年度台非
    字第211 號判決、臺灣高等法院暨所屬法院98年度法律座談
    會刑事類提案第18號提案研討結果參照）。從而，本案事證
    已臻明確，被告犯行洵堪認定，自應依法論科。
四、按海洛因、甲基安非他命分屬第一級及第二級毒品，毒品危
    害防制條例第2 條第2 項第1 款、第2 款定有明文。核被告
    所為，分別係犯毒品危害防制條例第10條第1 項、第2 項之
    施用第一級毒品、第二級毒品罪。被告施用第一級毒品前後
    及施用第二級毒品前持有第一級毒品海洛因、第二級毒品甲
    基安非他命之低度行為，分別為施用之高度行為所吸收，均
    不另論罪。起訴書雖漏未論及被告施用第二級毒品甲基安非
    他命前持有甲基安非他命之行為，然該持有行為為施用之高
    度行為所吸收，有吸收犯之法律上一罪關係，應為本件起訴
    效力所及，本院自得併予審究。被告所犯前揭事實欄二之施
    用第一級、第二級毒品2 罪，犯意各別，行為互殊，應予分
    論併罰。又查被告前有如上開事實欄一所述論罪科刑及有期
    徒刑執行完畢之情形，有臺灣高等法院被告前案紀錄表1 份
    可憑，其於有期徒刑執行完畢後5 年內，故意再犯本件有期
    徒刑以上之前開2 罪，均為累犯，皆應依刑法第47條第1 項
    之規定加重其刑。又被告就上開施用第一級毒品海洛因部分
    犯行，符合自首之規定，爰依刑法第62條規定減輕其刑，被
    告就施用第一級毒品海洛因犯行部分，同時有刑之加重及減
    輕事由，應依法先加後減之。爰審酌被告前有施用毒品之紀
    錄業經觀察勒戒、強制戒治，並獲不起訴處分之寬典，復因
    施用毒品經判刑確定，有臺灣高等法院被告前案紀錄表在卷
    可參，猶因施用海洛因及甲基安非他命再犯本罪，顯未衷心
    悛悔，漠視法令之禁制，恣意濫用藥品，甚為可訾，兼衡其
    施用海洛因、甲基安非他命所生危害實以自戕健康為主，於
    他人尚無明顯重大危害及其犯後終能坦承不諱，態度良好等
    一切情狀，分別量處如主文所示之刑，並定其應執行之刑，
    以示懲儆。
五、扣案之米黃色粉末1 包（含包裝袋毛重0.3150公克，驗前淨
    重0.1150公克，經取樣鑑驗用罄0.0006公克，驗餘淨重0.11
    44公克），經鑑驗結果，確含有第一級毒品海洛因成分，係
    毒品危害防制條例第2 條第2 項第1 款規定之第一級毒品無
    訛，業已認明如前，又因毒品鑑驗一般係以傾倒之方式，將
    包裝袋內之第一級毒品海洛因倒出而與包裝袋分離而稱重，
    必要時，輔以刮杓刮取袋內粉末，然無論依何種方式分離，
    包裝袋內均有極微量之第一級毒品海洛因殘留，此業經法務
    部調查局以93年3 月19日調科壹字第09300113060 號函釋在
    案，此為本院職務上已知之事實，是足認上開包裹第一級毒
    品海洛因之包裝袋，縱以刮杓刮取袋內粉末，仍有極微量之
    第一級毒品海洛因殘留而無法析離，應整體視為查獲之第一
    級毒品海洛因，應依毒品危害防制條例第18條第1 項前段之
    規定，宣告沒收銷燬之；至因鑑驗需要而經取用耗損之海洛
    因粉末，其既已滅失，自無庸再予宣告沒收銷燬之必要，附
    此敘明。
據上論斷，應依刑事訴訟法第273 條之1 第1 項、第299 條第1
項前段，毒品危害防制條例第10條第1 項、第2 項、第18條第1
項前段，刑法第11條、第47條第1 項、第62條前段、第51條第5
款，判決如主文。
本案經檢察官姜麗君到庭執行職務。
中    華    民    國    100     年    2   月   11    日
                  刑事第十四庭  法  官  吳幸娥
上列正本證明與原本無異。
如不服本判決，應於判決送達後10日內敘明上訴理由，向本院提
出上訴狀 (應附繕本) ，上訴於臺灣高等法院。其未敘述上訴理
由者，應於上訴期間屆滿後20日內向本院補提理由書「切勿逕送
上級法院」。
                                書記官  黃頌棻
中    華    民    國    100     年    2   月    11    日
附錄本案論罪科刑法條全文：
毒品危害防制條例第10條：
施用第一級毒品者，處6月以上5年以下有期徒刑。
施用第二級毒品者，處3年以下有期徒刑。